# 分期支付资本投资方的账务处理？

提问人：nizzi 时间：2013-01-10 18:43:28
请教大侠们一个问题：
A公司向B公司（非关联）以货币资金投资，占60%股权，形成控制，合同协议中规定A公司从协议日起享有60%权益，投入资本分期支付。先支付一半，另一半一年后支付。 这样B公司分别在实际收到投资款时确认实收资本，这个应该没错吧？ 那A公司要按全额确认长期股权投资，未支付部分挂账其他应付款？还是按实际支付金额分期确认长期股权投资？ 如果是第一种，年终合并报表时如何处理母公司长期股权投资与子公司实收资本的差额？
求赐教！

回答人：chenyiwei
投资企业向被投资企业出资的承诺不构成投资企业的一项现时义务，因此投资企业只须按照会计准则规定的长期股权投资成本的确定原则（一般是实际缴纳的投资款）确认长期股权投资，并在附注中披露资本支出承诺，无需将尚未支付的投资款确认为负债。

提问人：nizzi 时间：2013-01-10 20:35:07
回复 chenyiwei 的帖子
多谢陈版！协议中规定了A公司从协议日起即享有60%权益，那这样A公司就是享有那笔未到位投资的权利而无义务？还是按成本法核算吗？年末（第二笔投资款未到）是否需要编制合并报表？如果需要编那按什么比例呢？

回答人：chenyiwei
关键看这样的安排有无合理的商业理由。股东之间可以约定享有利润的比例。但享有多数权益不一定代表控制。

提问人：nizzi 时间：2013-01-10 23:29:57
回复 chenyiwei 的帖子
如果实质上是形成控制呢？我所碰到的这个真实案例是国有企业，都是上面决定的，不一定有什么商业理由。

回答人：chenyiwei
实质上形成控制的，就按成本法核算，以及纳入合并报表范围。

提问人：nizzi 时间：2013-01-11 09:11:05
回复 chenyiwei 的帖子
chenyiwei 实质上形成控制的，就按成本法核算，以及纳入合并报表范围。 发表于 昨天 23:31谢谢！那合并报表中是按60%的比例确定母公司权益吗？会不会跟个别报表中只确定30%的长期股权投资有矛盾呢？

回答人：chenyiwei
根据公司章程和股东之间的协议约定享有被投资公司的权益份额比例。如果约定按注册资本比例的，则可以按 60 ％计算权益；没有约定或者约定不明确的，则按公司法第三十五条规定，按实缴出资比例享有权益。

提问人：2009masq 时间：2017-04-30 20:45:10
对于尚没有的出资，有的单位挂出资人的应收款项，有的不挂，我理解对现在的公司注册资本登记管理规定情况下，我不认同挂账，不知理解是否正确？ chenyiwei 关键是看根据公司章程和股东协议，股东是否已就尚未缴纳的出资开始享有表决权、分红权等股东权利。已经开始享有权利的，则股东应按认缴出资额确认长期股权投资和对公司的负债；公司相应确认对股东的应收出资款。 您为什么现在改变了这种想法，依据是什么？

回答人：chenyiwei
如果按照认缴出资比例享有股东权利，则尚未实缴的部分已经享有权益，表明这不是或有事项准则所规范的待执行合同，不受“待执行合同不确认资产和负债”的限制。

提问人：2009masq 时间：2017-05-01 10:25:06
陈老师您的意思是如果按照认缴出资比例享有股东权利，则尚未实缴的部分已经享有权益，这符合负债的定义，所以需要确认负债？

回答人：chenyiwei
是。

提问人：zengfengxia 时间：2017-05-16 14:22:26
陈版，如果股东已经就尚未缴纳的出资享有表决权，分红权等股东权益，公司相应确认度股东的应收出资款。 这表明股东以往来对公司出资，符合现行的公司法和相应的登记管理条例吗？ 另外，若公司真的依据股东的出资承诺确认应收款，那理应享有该项资产相关的本金和利息，但根据出资协议，却未必能按实际利率法确认利息收入，这是不是表明，相关应收款对企业而言，尚不符合资产定义？

回答人：chenyiwei
这确实有瑕疵。或者能否从以下角度理解：该部分负债不是股东对公司的，而是对其他已缴纳出资的股东的补偿义务，这样应确认的负债的明细是被投资公司的股东，而不是被投资公司本身。